【裁判字號】    98,訴,1498
【裁判日期】    980715
【裁判案由】    毒品危害防制條例
【裁判全文】
臺灣臺中地方法院刑事判決              98年度訴字第1498號
公  訴  人  臺灣臺中地方法院檢察署檢察官
被      告  甲○○
                    （現於臺灣臺中看守所羈押中）
選任辯護人  林文成律師
上列被告因違反毒品危害防制條例案件，經檢察官提起公訴（九
十八年度偵緝字第八○二號），本院判決如下：
    主    文
甲○○犯如附表所示之販賣第一級毒品罪，均累犯，各處如附表
所示之刑。主刑部分應執行有期徒刑拾陸年拾月；因犯罪所得之
財物新臺幣貳仟伍百元，與吳錦濱連帶沒收之，如全部或一部不
能沒收時，以其等財產抵償之；因犯罪所得之財物新臺幣伍仟元
，沒收，如全部或一部不能沒收時，以其財產抵償之；又未扣案
之門號0000000000號行動電話壹支（含ＳＩＭ卡壹張
），沒收，如全部或一部不能沒收時，追徵其價額或以其財產抵
償之。
    犯罪事實
一、甲○○前因竊盜案件經本院以九十三年度易字第二二六六號
    判決處以有期徒刑一年六月確定；又因違反毒品危害防制條
    例案件，經臺灣高等法院臺中分院以九十三年度上訴字第一
    九四六號判決處以應執行有期徒刑二年六月（施用第一級毒
    品部分有期徒刑一年八月，施用第二級毒品部分有期徒刑一
    年）確定；復因竊盜案件，經本院以九十四年度易字第一○
    二九號判決處以有期徒刑一年確定；再因違反毒品危害防制
    條例案件，經本院以九十四年度訴字第三一七六號判決處以
    應執行有期徒刑一年三月（施用第一級毒品部分有期徒刑一
    年，施用第二級毒品部分有期徒刑五月）；前揭案件復經本
    院以九十六年度聲減字第四九一六號裁定減刑後各自合併應
    執行有期徒刑一年十一月、一年一月，並接續執行，於民國
    九十七年六月六月假釋付保護管束，於同年七月三十日保護
    管束期滿未經撤銷以執行完畢論。詎其猶不知悔改，明知海
    洛因係毒品危害防制條例第二條第一項第一款所規定之第一
    級毒品，未經許可不得販賣，竟為下列販賣海洛因之行為：
  (一)甲○○與吳錦濱（業經本院以九十八年度訴字第六七五號判
    決處以應執行有期徒刑二十年，現正上訴由臺灣高等法院臺
    中分院以九十八年度上訴字第一三八○號案件審理中）共同
    基於販賣第一級毒品海洛因之犯意聯絡，由甲○○先向綽號
    「阿彬」之真實姓名年籍均不詳成年男子（下稱「阿彬」）
    以新臺幣八千元購入海洛因二公克後，與吳錦濱共同伺機販
    售。於九十七年十月二十八日上午十時五十二分許，吳錦濱
    以門號0000000000號行動電話，接獲張育綸以0
    000000000市內電話來電洽購海洛因事宜，並約在
    臺中市○○路與東光園路口見面。同日雙方到達前述路口之
    統一超商前，吳錦濱即將海洛因一包（含袋重約○‧三二公
    克，淨重約○‧一二公克）賣予張育綸，並向張育綸收取一
    千元之代價，所得與甲○○平分。
  (二)甲○○與吳錦濱共同基於販賣第一級毒品海洛因之犯意聯絡
    ，於九十七年十月三十日中午十二時十二分許，由吳錦濱以
    門號0000000000號行動電話，接獲張育綸以00
    00000000市內電話來電洽購海洛因事宜，並約在臺
    中市中興大學前見面。同日雙方到達中興大學前之統一超商
    ，吳錦濱即將前述由甲○○向「阿彬」購得之海洛因一包（
    含袋重約○‧三二公克，淨重約○‧一二公克）賣予張育綸
    ，並向張育綸收取一千元之代價，所得與甲○○平分。
  (三)甲○○與吳錦濱共同基於販賣第一級毒品海洛因之犯意聯絡
    ，於九十七年十一月六日上午十時五十八分許，由吳錦濱以
    門號0000000000號行動電話，接獲張育綸以00
    00000000市內電話來電洽購海洛因事宜，並約在臺
    中市東昇橋前見面。同日雙方到達臺中市東昇橋旁７－便
    利商店前，吳錦濱即將前述由甲○○向「阿彬」購得之海洛
    因一包（淨重約○‧○六公克）賣予張育綸，並向張育綸收
    取五百元之代價，所得與甲○○平分。
  (四)甲○○又向「阿彬」以四千元購入海洛因一公克後，伺機販
    售。適黃世銘於九十七年十二月十二日某時，以門號000
    0000000號行動電話撥打門號0000000000
    號行動電話予甲○○，欲向其購買海洛因，但該電話由吳錦
    濱接聽（當時甲○○與吳錦濱已各自販售海洛因），並將黃
    世銘欲購買海洛因之意告知甲○○。甲○○於同日晚間某時
    ，在臺中市○○○○道旁將該海洛因一包（重量約一公克）
    賣予黃世銘，並向黃世銘收取五千元之代價。
  (五)甲○○於九十七年十二月二十四日，在臺中縣太平市東平橋
    旁之河堤上，將先前向「阿彬」以每二公克八千元代價購入
    之海洛因十一包（合計淨重一‧六三公克，空包裝總重二‧
    八六公克，現扣存於臺灣高等法院臺中分院以九十三年度上
    訴字第一九四六號案件中），以八千元之價格賣予吳錦濱，
    惟因吳錦濱表示手頭不便而賒欠之，故甲○○尚未收到該次
    八千元價金。
二、嗣經臺灣臺中地方法院檢察署檢察官向本院聲請對門號00
    00000000、0000000000號行動電話實施
    通訊監察，始循線查悉上情。
三、案經臺中縣警察局太平分局報請臺灣臺中地方法院檢察署檢
    察官偵查起訴。
    理    由
一、程序方面：
  (一)本案對被告使用之門號0000000000及黃世銘使用
    之門號0000000000所為之通訊監察，係檢察官依
    通訊監察法向本院聲請核發實施，有九十七年聲監字第一○
    ○八號、九十七年聲監字第一一○五號通訊監察書影本各一
    紙附卷可憑，符合通訊保障及監察法之法定程序，是前揭通
    訊監察書許可之監察期間內（九十七年十月二十七日上午十
    時起至同年十一月二十五日上午十時止、九十七年十一月二
    十五日上午十時起至同年十二月二十四日上午十時止），監
    聽所得之譯文，符合通訊保障及監察法之法定程序，係屬合
    法取得之證據。又本案被告、指定辯護人對於通訊監察案件
    譯文內容之真正並無爭執，對於錄音所譯成文書之真正亦不
    爭執，且本案通訊監察譯文並於本院審理時經合法調查，則
    此項通訊監察之譯文自具有證據能力。
  (二)按被告以外之人於審判外之言詞或書面陳述，除法律有規定
    者外，不得作為證據；又被告以外之人於偵查中向檢察官所
    為之陳述，除顯有不可信之情況者外，得為證據，刑事訴訟
    法第一百五十九條第一項及第一百五十九條之一第二項分別
    定有明文。查證人吳錦濱、張育綸、黃世銘於偵查中具結向
    檢察官所為之證述，被告及其辯護人並未主張有何不適當之
    處，且本院審酌該偵查筆錄作成時之情況，並無顯有不可信
    之情況，則依刑事訴訟法第一百五十九條之一第二項之規定
    ，為傳聞法則之例外，有證據能力，本院自得引為判決參考
    之依據。
  (三)按被告以外之人於審判外之陳述，雖不符刑事訴訟法第一百
    五十九條之一至之四之規定，而經當事人於審判程序同意作
    為證據，法院審酌該言詞陳述或書面陳述作成時之情況，認
    為適當者，亦得為證據；當事人、代理人或辯護人於法院調
    查證據時，知有同法第一百五十九條第一項不得為證據之情
    形，而未於言詞辯論終結前聲明異議者，視為有前項之同意
    ，刑事訴訟法第一百五十九條之五定有明文。查被告之選任
    辯護人知吳錦濱、張育綸、黃世銘之警詢筆錄有第一百五十
    九條第一項不得為證據之情形，但未於言詞辯論終結前聲明
    異議，依刑事訴訟法第一百五十九條之五第二項之規定，視
    為有同條第一項之同意，為傳聞法則之例外，則前開二份警
    詢筆錄有證據能力，本院自得引為判決參考之依據，合先敘
    明。
二、上揭事實，業據被告於本院審理時坦承不諱，核與證人吳錦
    濱、張育綸、黃世銘於警詢、偵查中之陳述及證述相符，並
    有門號0000000000、0000000000號監
    察譯文在卷可稽（參見警卷第二三、二五、二七頁，九十八
    年度警聲搜字第一二二號卷第一三頁），足見被告自白與事
    實相符，本案事證明確，被告犯行洵堪認定，應依法論科。
三、按刑罰上所謂之販賣行為，不以事後是否有得利為要件，只
    須以營利之意思，而有販入或賣出之行為，即足構成，縱因
    故無法高於購入原價出售，最後不得不以原價或低於原價讓
    與他人時，仍屬販賣行為（最高法院八十四年四月十八日第
    三次刑事庭會議決議、八十四年臺上字第六一六九號判決、
    八十六年臺上字第七五二二號判決意旨參照），而政府對於
    查緝施用、轉讓及販賣毒品無不嚴格執行，且販賣毒品罪更
    係重罪，設若無利可圖，衡情一般持有毒品者當不致輕易將
    持有之毒品交付他人，則被告將海洛因以前述價格之代價交
    付予證人張育綸、黃世銘、吳錦濱，其顯有營利意圖甚明，
    故核被告所為，均係犯毒品危害防制條例第四條第一項之販
    賣第一級毒品罪。被告與吳錦濱間，就上開犯罪事實欄一(一)
    至(三)所示販賣第一級毒品海洛因部分，有犯意聯絡及行為分
    擔，為共同正犯。被告販賣前持有第一級毒品海洛因之低度
    行為，各為販賣之高度行為所吸收，均不另論科。被告五次
    販賣第一級毒品海洛因之行為，犯意各別，行為互殊，應予
    分論併罰。被告前因竊盜案件經本院以九十三年度易字第二
    二六六號判決處以有期徒刑一年六月確定；又因違反毒品危
    害防制條例案件，經臺灣高等法院臺中分院以九十三年度上
    訴字第一九四六號判決處以應執行有期徒刑二年六月（施用
    第一級毒品部分有期徒刑一年八月，施用第二級毒品部分有
    期徒刑一年）確定；復因竊盜案件，經本院以九十四年度易
    字第一○二九號判決處以有期徒刑一年確定；再因違反毒品
    危害防制條例案件，經本院以九十四年度訴字第三一七六號
    判決處以應執行有期徒刑一年三月（施用第一級毒品部分有
    期徒刑一年，施用第二級毒品部分有期徒刑五月）；前揭案
    件復經本院以九十六年度聲減字第四九一六號裁定減刑後各
    自合併應執行有期徒刑一年十一月、一年一月，並接續執行
    ，於九十七年六月六月假釋付保護管束，於同年七月三十日
    保護管束期滿未經撤銷以執行完畢論，有臺灣高等法院被告
    前案紀錄表及臺灣臺中地方法院檢察署刑案資料查註紀錄表
    在卷可憑，被告前受有期徒刑執行完畢，五年內故意再犯本
    件有期徒刑以上之五罪，各為累犯，均應依刑法第四十七條
    第一項之規定就罰金刑部分加重其刑。另被告雖有上述販賣
    第一級毒品之犯行，惟被告販賣對象經查獲者共僅三人，且
    販毒所得利益不多，已販出之海洛因尚非巨量，復查無實據
    可認被告係毒品之「大盤」、「中盤」毒販，而應僅係零星
    之小額交易，其惡性與犯罪情節較諸大量走私進口或長期販
    賣毒品之「大盤」、「中盤」毒販有重大差異，倘概科以販
    賣第一級毒品之法定本刑死刑或無期徒刑，誠為情輕法重，
    猶嫌過苛，本院衡其犯罪情狀，認為若科處死刑、無期徒刑
    ，在客觀上足以引起一般人同情，故爰依刑法第五十九條規
    定，就被告五次販賣第一級毒品，均酌量減輕其刑，並就罰
    金刑部分先加重後減輕之。爰審酌被告販賣第一級毒品五次
    予他人，足以使購買施用者形成成癮性，導致精神障礙與性
    格異常，嚴重戕害國人身體健康，及危害社會治安，所生危
    害甚巨，暨其素行、智識、犯罪手段、犯罪所得，及犯後尚
    能坦承犯行，態度尚可等一切情狀，各量處如主文所示之刑
    ，並定其應執行刑，以資懲儆。
四、毒品危害防制條例第四條、第十一條、第十一條之一、第十
    七條、第二十條及第二十五條條文，雖業經總統於中華民國
    九十八年五月二十日華總一義字第○九八○○一二五一四一
    號令公布，然因涉及多項授權法規修正或訂定，須定有一定
    施行日期，以完備相關法令修訂及行政作業程序，其主管機
    關法務部立法原意亦認為本次修正條文應回歸同條例第三十
    六條規定，自公布後六個月施行。此與司法院主管無日出條
    款之民、刑事法律之修正（例如：九十六年十二月十二日修
    正公布之刑事訴訟法第一百二十一條、九十六年十二月二十
    六日修正公布公證法第二十二條等），向來立法體例上未明
    定施行日期者，均自公布之日起算至第三日起發生效力者，
    不能等同論之。而中央法規標準法第十三條雖規定：「法規
    明定自公布或發布日施行者，自公布或發布之日起算至第三
    日起發生效力。」，此係以法規有明定自公布或發布日施行
    者始有適用，然本次修正毒品危害防制條例相關條文並未規
    定「本法自公布日施行」，故與中央法規標準法第十三條尚
    屬有間。從而，本次毒品危害防制條例並未另特定施行日期
    ，即應依中央法規標準法第十四條以毒品危害防制條例第三
    十六條規定之施行日期，自公布後六個月施行（臺灣高等法
    院因應新修正毒品危害防制條例施行法律問題研討會亦同此
    見解），是前述修正之條文尚未施行，自無新舊法比較適用
    之問題，併予敘明。
五、沒收：
  (一)按犯毒品危害防制條例第四條至第九條、第十二條、第十三
    條或第十四條第一項、第二項之罪者，其供犯罪所用或因犯
    罪所得之財物，均沒收之，如全部或一部不能沒收時，追徵
    其價額或以其財產抵償之，為該條例第十九條第一項所明定
    。而犯罪所得之財物，不能與正常營利事業計算營利所得之
    情形相提並論，是所稱因犯罪所得之財物，乃指犯罪行為所
    直接取得而法律上無第三人得主張權利之一切財物而言，則
    上開規定所指販賣毒品所得之財物，依法諭知沒收時，舉凡
    販賣毒品所得之財物，不問其中何部分屬於成本，何部分屬
    於犯罪之利得，均應予以沒收，並非僅限於所賺取之差價部
    分，始符立法之本旨（最高法院九十八年度台上字第三○八
    一號判決意旨參照）；又按共同正犯之犯罪所得為新臺幣時
    ，因係合併計算，且於全部或一部不能沒收時以其財產抵償
    之，為避免執行時發生重複沒收、抵償之情形，故各共同正
    犯之間係採連帶沒收主義，於裁判時僅諭知連帶沒收，不得
    就全體共同正犯之總所得對各該共同正犯分別重複諭知沒收
    （最高法院九十五年度台上字第三八八三號判決意旨參照）
    。查被告與吳錦濱就犯罪事實欄一(一)至(三)所示販賣第一級毒
    品所得之金錢，分別係被告與吳錦濱犯販賣第一級毒品罪所
    得之財物，雖均未扣案，然應依毒品危害防制條例第十九條
    第一項規定，各應於其主刑下宣告連帶沒收，如全部或一部
    不能沒收時，以其等財產抵償之；又被告就犯罪事實欄一(四)
    所示販賣第一級毒品所得之金錢，雖未扣案，然仍應依同條
    例第十九條第一項規定於其主刑下宣告沒收之，如全部或一
    部不能沒收時，以其財產抵償之。
  (二)按犯毒品危害防制條例第四條至第九條、第十二條、第十三
    條或第十四條第一項、第二項之罪者，其供犯罪所用或因犯
    罪所得之財物，均沒收之，如全部或一部不能沒收時，追徵
    其價額或以其財產抵償之，該條例第十九條第一項定有明文
    。倘犯罪所得之財物為新臺幣時，因其本身即為我國現行貨
    幣價值之表示，固不發生追徵其價額之問題；惟其犯罪所得
    若為新臺幣以外之財物，而全部或一部不能沒收時，則應追
    徵其價額，使其繳納與原物相當之價額，或以其財產抵償之
    ，方能達到沒收之目的。其供犯罪所用之物，若為新臺幣以
    外之財物，而全部或一部不能沒收時，亦同（最高法院九十
    八年度台上字第三○三九號判決意旨參照）。查前揭門號0
    000000000號行動電話一支（含ＳＩＭ卡一張），
    雖未扣案，惟被告既承認為其所有（參見本院卷第八八頁背
    面），且係供本案犯罪事實欄一(一)至(四)所示販賣海洛因犯行
    所用，爰諭知沒收，如全部或一部不能沒收時，追徵其價額
    或以其財產抵償之。
  (三)按犯毒品危害防制條例第四條第一項之販賣第一級毒品罪者
    ，其因犯罪所得之財物，沒收之，如全部或一部不能沒收時
    ，追徵其價額或以其財產抵償之。同條例第十九條第一項雖
    有明文，然所稱因犯罪所得之財物，係以實際所得者為限，
    苟無所得或尚未取得者，即無從為沒收、追徵或以財產抵償
    之諭知（最高法院九十六年度台上字第二三三一號判決意旨
    參照）。查被告於犯罪事實欄一(五)所示之犯行，其該次販賣
    毒品對價因賒欠而屬「尚未取得」，依上開說明不應為沒收
    之諭知。
據上論斷，應依刑事訴訟法第二百九十九條第一項前段，毒品危
害防制條例第四條第一項、第十九條第一項，刑法第十一條、第
二十八條、第四十七條第一項、第五十一條第五款、第五十九條
，判決如主文。
中    華    民    國    98    年    7     月    15    日
                  刑事第十三庭  審判長法  官  陳得利
                                      法  官  許月馨
                                      法  官  黃裕仁
以上正本證明與原本無異。
如不服本判決應於收受判決後十日內向本院提出上訴書狀，並應
敘述具體理由；其未敘述上訴理由者，應於上訴期間屆滿後二十
日內向本院補提理由書（均須按他造當事人之人數附繕本，切勿
逕送上級法院）。
                                      書記官  何惠文
中    華    民    國    98    年    7     月    15    日
附錄論罪科刑法條
毒品危害防制條例第四條第一項
製造、運輸、販賣第一級毒品者，處死刑或無期徒刑；處無期徒
刑者，得併科新臺幣一千萬元以下罰金。
附表：
┌──┬───┬───────┬───────────────────┐
│編號│犯  行│所犯法條及罪名│宣          告          刑            │
├──┼───┼───────┼───────────────────┤
│ 一 │如犯罪│毒品危害防制條│甲○○共同販賣第一級毒品，累犯，處有期│
│    │事實欄│例第四條第一項│徒刑拾伍年肆月。因犯罪所得之財物新臺幣│
│    │一(一)所│販賣第一級毒品│壹仟元，與吳錦濱連帶沒收之，如全部或一│
│    │示    │罪。          │部不能沒收時，以其等財產抵償之；又未扣│
│    │      │              │案之門號0000000000號行動電話│
│    │      │              │壹支（含ＳＩＭ卡壹張），沒收，如全部或│
│    │      │              │一部不能沒收時，追徵其價額或以其財產抵│
│    │      │              │償之。                                │
├──┼───┼───────┼───────────────────┤
│ 二 │如犯罪│毒品危害防制條│甲○○共同販賣第一級毒品，累犯，處有期│
│    │事實欄│例第四條第一項│徒刑拾伍年肆月。因犯罪所得之財物新臺幣│
│    │一(二)所│販賣第一級毒品│壹仟元，與吳錦濱連帶沒收之，如全部或一│
│    │示    │罪。          │部不能沒收時，以其等財產抵償之；又未扣│
│    │      │              │案之門號0000000000號行動電話│
│    │      │              │壹支（含ＳＩＭ卡壹張），沒收，如全部或│
│    │      │              │一部不能沒收時，追徵其價額或以其財產抵│
│    │      │              │償之。                                │
├──┼───┼───────┼───────────────────┤
│ 三 │如犯罪│毒品危害防制條│甲○○共同販賣第一級毒品，累犯，處有期│
│    │事實欄│例第四條第一項│徒刑拾伍年貳月。因犯罪所得之財物新臺幣│
│    │一(三)所│販賣第一級毒品│伍佰元，與吳錦濱連帶沒收之，如全部或一│
│    │示    │罪。          │部不能沒收時，以其等財產抵償之；又未扣│
│    │      │              │案之門號0000000000號行動電話│
│    │      │              │壹支（含ＳＩＭ卡壹張），沒收，如全部或│
│    │      │              │一部不能沒收時，追徵其價額或以其財產抵│
│    │      │              │償之。                                │
├──┼───┼───────┼───────────────────┤
│ 四 │如犯罪│毒品危害防制條│甲○○販賣第一級毒品，累犯，處有期徒刑│
│    │事實欄│例第四條第一項│拾伍年捌月。因犯罪所得之財物新臺幣伍仟│
│    │一(四)所│販賣第一級毒品│元，沒收，如全部或一部不能沒收時，以其│
│    │示    │罪。          │財產抵償之；又未扣案之門號○九五五八四│
│    │      │              │○六七二號行動電話壹支（含ＳＩＭ卡壹張│
│    │      │              │），沒收，如全部或一部不能沒收時，追徵│
│    │      │              │其價額或以其財產抵償之。              │
├──┼───┼───────┼───────────────────┤
│ 五 │如犯罪│毒品危害防制條│甲○○販賣第一級毒品，累犯，處有期徒刑│
│    │事實欄│例第四條第一項│拾伍年拾月。                          │
│    │一(五)所│販賣第一級毒品│                                      │
│    │示    │罪。          │                                      │
└──┴───┴───────┴───────────────────┘


司法院資訊處製作；財團法人民間司法改革基金會備份。
